【裁判字號】    97,訴,1141
【裁判日期】    970827
【裁判案由】    侵權行為損害賠償
【裁判全文】
臺灣高雄地方法院民事判決              97年度訴字第1141號
原      告  甲○○
原      告  乙○○
兼上二人共  丙○○
同訴訟代理
人
被      告  丁○○
                      現於高雄第二監獄執行中
上列當事人間請求侵權行為損害賠償事件，本院於民國97年8 月
13日言詞辯論終結，判決如下：
    主      文
被告應分別給付原告甲○○新臺幣柒拾萬元、原告乙○○新臺幣
柒拾萬元、原告丙○○新臺幣壹佰參拾萬元，及均自民國九十七
年四月十五日起至清償日止，按年息百分之五計算之利息。
原告其餘之訴駁回。
本判決於原告甲○○、乙○○、丙○○分別以新臺幣貳拾參萬元
、貳拾參萬元、肆拾參萬元為被告供擔保後得為假執行，但被告
如於假執行程序實施前，各以新臺幣柒拾萬元、柒拾萬元、壹佰
參拾萬元為原告甲○○、乙○○、丙○○預供擔保，得免為假執
行。
原告其餘假執行之聲請駁回。
訴訟費用由被告負擔四分之三，餘由原告負擔。
    事實及理由
一、原告起訴主張：被告於民國96年1 月26日上午12時10分許，
    在酒後已不能安全駕駛動力交通工具之情況下，猶駕駛車號
    3395 -CN自用小客車，沿高雄縣阿蓮鄉○○路由西往東方向
    行駛，於行經同鄉復安村189 號前，因酒後注意及反應能力
    欠佳，疏未注意遵行車道行駛而侵入對向車道，適伊等之母
    釋心忠騎乘車號OPO-026 號重型機車行駛於對向車道，不及
    閃避，兩車發生對撞，原告之母釋心忠因而人車倒地，送醫
    後傷重不治死亡。原告丙○○辦理母親喪事支出殯葬費新台
    幣（下同）600,000 元，而原告三人因遽失母親，精神上痛
    苦至鉅，茲各請求精神慰撫金1,000,000 元。爰依侵權行為
    法律關係提起本訴，並聲明請求：被告應分別給付原告丙○○1,600,000 元、原告甲○○1,000,000 元、原告乙○○1,
    000,000 元，及均自起訴狀繕本送達翌日起至清償日止之遲
    延利息，並陳明願供擔保請准宣告假執行等語。
二、被告則以：原告請求之精神慰撫金金額過高，且伊目前無力
    賠償等語為辯，並聲明：原告之訴駁回，如受不利判決，願
    供擔保請准宣告免為假執行等語。
三、兩造不爭事項：
  (一)被告於96年1 月26日上午12時10分許，於酒後已不能安全駕
    駛動力交通工具之情況下，駕駛車號3395-CN 自用小客車，
    沿高雄縣阿蓮鄉○○路由西往東方向行駛，於行經同鄉復安
    村18 9號前，因酒後注意及反應能力欠佳，疏未注意遵行車
    道行駛，而侵入對向車道，適原告之母釋心忠騎乘車號OPO-
    026 號重型機車行駛於對向車道，不及閃避，兩車發生對撞
    ，原告之母釋心忠因而人車倒地，傷重不治死亡。
  (二)原告丙○○因本件事故支出殯葬費600,000元。
  (三)原告丙○○大專畢業，原告乙○○及原告甲○○均是高職畢
    業；原告丙○○為公務人員，原告乙○○在保全公司任職，
    原告甲○○為家庭主婦；被告國中畢業，目前無業。
  (四)原告三人各自受領強制汽車責任保險理賠金300,000元。
四、本件經整理並協議簡化爭點後，兩造均同意本件之爭點為：
    原告得請求之精神慰撫金金額以若干為適當？茲審究如次：
  (一)按因故意或過失，不法侵害他人之權利者，負損害賠償責任
    ；又不法侵害他人致死者，對於支出醫療費用、殯葬費之人
    ，亦應負損害賠償責任；不法侵害他人致死者，被害人之父
    、母、子、女及配偶，雖非財產上之損害，亦得請求賠償相
    當之金額，民法第184 條第1 項前段、第192 條第1 項、第
    194 條定有明文。又按慰撫金之賠償須以人格權遭遇侵害，
    使精神上受有痛苦為必要，其核給之標準固與財產上損害之
    計算不同，然非不可斟酌雙方身分資力與加害程度，及其他
    各種情形核定相當之數額，最高法院51年台上字第223 號判
    例著有意旨可資參照。
  (二)本件被告過失致原告之母釋心忠死亡，原告丙○○因本件事
    故支出殯葬費600,000 元乙節，業為兩造所不爭，被告對支
    付殯喪費600,000 元之原告丙○○自應負賠償之責。又原告
    丙○○大專畢業，原告乙○○及原告甲○○均是高職畢業；
    原告丙○○為公務人員，原告乙○○在保全公司任職，原告
    甲○○為家庭主婦；被告國中畢業，目前無業等情，亦如上
    述。原告乙○○、丙○○名下均有不動產，原告甲○○名下
    無不動產僅有汽車1 輛等情，亦有稅務電子閘門財產所得調
    件明細表在卷可稽。本院審酌兩造之身分、地位、教育程度
    、經濟狀況，及原告因被告之過失與其母永訣之痛等一切情
    況，認原告請求被告賠償精神慰撫金均各以1,000,000 元為
    適當，是原告甲○○、乙○○、丙○○所受損害之賠償金額
    分別為1,000,000 元、1,000,000 元、1,600,000 元。
  (三)又按保險人依本法規定所為之保險給付，視為被保險人損害
    賠償金額之一部分，被保險人受賠償請求時，得扣除之，強
    制汽車責任保險法第32條定有明文。原告三人各自受領強制
    汽車責任保險理賠金300,000 元等情為兩造所不爭，則原告
    甲○○、乙○○、丙○○所得請求賠償之金額，經扣除此數
    額後，分別為700,000 元、700,000 元、1,300,000 元。
五、綜上所述，被告因過失致原告之母釋心忠死亡，原告自得依
    侵權行為法律關係，請求被告給付殯喪費及精神慰撫金，從
    而，原告請求被告應依序給付原告甲○○、乙○○、丙○○
    700,000 元、700,000 元、1,300,000 元之金額，及均自起
    訴狀繕本送達翌日即97年4 月15日起至清償日止之法定遲延
    利息，為有理由，應予准許，逾此部分之請求，為無理由，
    應予駁回。
六、兩造陳明願供擔保，聲請宣告假執行或免為假執行，經核原
    告勝訴部分，合於法律規定，爰分別酌定相當之擔保金額宣
    告之；至原告敗訴部分，其假執行之聲請即失所附，應予駁
    回。
七、本件事證已臻明確，兩造其餘攻擊、防禦方法及所為之立證
    ，經核與判決之結果不生影響，無庸逐一論述，併予敘明。
八、據上論結，本件原告之訴為一部有理由、一部無理由，依民
    事訴訟法第79條、第85條第1 項前段、第390 條第2 項、第
    392 條第2 項，判決如主文。
中    華    民    國    97    年    8     月    27    日
          民事第四庭    法  官  黃宣撫
以上證明與原本無異。
如不服本判決，應於判決送達後20日內向本院提出上訴狀並表明
上訴理由，如於本判決宣示後送達前提起上訴者，應於判決送達
後10日內補提上訴理由書（須附繕本）。
中    華    民    國    97    年    8     月    27    日
                        書記官  王美玲


司法院資訊處製作；財團法人民間司法改革基金會備份。
